【裁判字號】    98,訴,3819
【裁判日期】    981218
【裁判案由】    搶奪
【裁判全文】
臺灣臺中地方法院刑事判決              98年度訴字第3819號
公  訴  人  臺灣臺中地方法院檢察署檢察官
被      告  戊○○
上列被告因搶奪案件，經檢察官提起公訴（98年度偵字第23512
號），本院合議庭裁定由受命法官獨任進行簡式審判程序，判決
如下：
    主           文
戊○○意圖為自己不法之所有，而搶奪他人之動產，共肆罪，均
累犯，各處有期徒刑拾月，並應於刑之執行前，令入勞動場所強
制工作年。有期徒刑部分應執行有期徒刑貳年捌月。
    犯罪事實及理由
一、戊○○前因搶奪、侵占等案件，經法院判刑、減刑後定執行
    刑有期徒刑1 年6 月確定，於民國97年5 月31日執行完畢。
    竟仍不知悔改，竟意圖為自己不法之所有，基於搶奪之各別
    犯意，分別於下列時地搶奪共4件，足認其有犯罪之習慣：
  (一)於98年6 月20日晚間8 時38分許，至臺中縣清水鎮○○路32
    7 號「家福銀樓」，向老闆丙○○佯稱欲購買金飾，待丙○○取出金項鍊1 條【重7 錢8 分6 厘，價值約新臺幣（下同
    ）3 萬元】放在櫃台上介紹時，戊○○即趁丙○○不及防備
    之際，徒手搶奪該條金項鍊，得手後逃逸。嗣持往臺中市○
    區○○路179 號「揚名銀樓」，化名「李嘉偉」，將該條金
    項鍊變賣予不知情之老闆楊璨豪，得款2 萬7295元，全數花
    用完畢。
  (二)於98年7 月7 日晚間6 時14分許，至臺中縣潭子鄉○○街○
    段33號「新義成珠寶銀樓」，向老闆丁○○佯稱欲購買金飾
    ，待丁○○取出金項鍊1 條（重約1 兩6 錢，價值約6 萬餘
    元）介紹時，戊○○即趁丁○○不及防備之際，徒手搶奪該
    條金項鍊，得手後逃逸。嗣持往某不詳銀樓變賣，得款5 萬
    7000餘元，全數花用完畢。
  (三)於98年7 月14日晚間6 時10分許，至臺中縣太平市○○路○
    段30號「景山銀樓」，向老闆乙○○佯稱欲購買金飾，待乙○○取出金項鍊1 條（重量及價值不詳）介紹時，戊○○即
    趁乙○○不及防備之際，徒手搶奪該條金項鍊，得手後逃逸
    。嗣持往某不詳銀樓變賣，得款2 萬4000餘元，全數花用完
    畢。
  (四)於98年7 月中旬某日晚間某時，至臺中縣大里市○○路○ 段
    667 號「全泰銀樓」，向老闆甲○○佯稱欲購買金飾，待甲○○取出金項鍊1 條（重1 兩8 分6 厘，價值約4 萬元）介
    紹時，戊○○即趁甲○○不及防備之際，徒手搶奪該條金項
    鍊，得手後逃逸。嗣持往某不詳銀樓變賣，得款3 萬6000餘
    元，全數花用完畢。
二、上開犯罪事實，業據被告戊○○於本院審理時坦承不諱，核
    與證人即被害人丙○○、丁○○、乙○○、甲○○於警詢、
    偵查中證述其4 人所經營之銀樓遭搶，及證人楊璨豪於警詢
    時證述被告化名「李嘉偉」持金項鍊前來變賣等情節均相符
    合，並有被告行搶「家福銀樓」、「新義成珠寶銀樓」、「
    景山銀樓」遭監視器錄下翻拍照片11張、「揚名銀樓」金飾
    買入登記簿翻拍照片1 紙附卷可稽，足見被告自白與事實相
    符。至於證人楊璨豪雖證稱被告係於98年6 月17日持金項鍊
    前來變賣，其在金飾買入登記簿登記之日期亦為98年6 月17
    日，惟依前述「家福銀樓」遭搶之監視器翻拍照片顯示，被
    告行搶日期為98年6 月20日，此部分應係證人楊璨豪記憶及
    登記錯誤，應以監視器翻拍照片之客觀證據作為認定被告行
    搶日期較為準確。又被告雖供稱其搶奪「新義成珠寶銀樓」
    、「景山銀樓」、「全泰銀樓」所得金項鍊均持往臺中市○
    區○○路396 號「金瑞堂珠寶銀樓」變賣，然此為「金瑞堂
    珠寶銀樓」老闆娘楊瑞娥所否認，且卷內亦無其他證據足以
    佐證被告此部分供述屬實，自無從認定被告此部分搶奪所得
    係變賣予「金瑞堂珠寶銀樓」，均併予敘明。綜上所述，
    本件事證明確，被告犯行堪以認定。
三、論罪科刑
    核被告所為，均係犯刑法第325 條第1 項之搶奪罪。被告先
    後4 次搶奪犯行，犯意各別，行為互殊，應予分論併罰。被
    告前因搶奪、侵占等案件，經法院判刑、減刑後定執行刑有
    期徒刑1 年6 月確定，於97年5 月31日執行完畢，有卷附臺
    灣高等法院被告前案紀錄表可參。其於有期徒刑執行完畢後
    5 年內故意再犯本件有期徒刑以上之數罪，均為累犯，各應
    依法加重其刑。爰審酌被告有侵占、多次搶奪犯罪前科，有
    上述前案紀錄表可佐，素行不良，其年輕力壯，不思悔改努
    力工作賺取生活所需，竟因缺錢花用，佯裝顧客趁機搶奪銀
    樓之金項鍊，惡性非輕，其行為危害社會治安，並損害被害
    人丙○○等人之財產權益，迄今未為賠償，惟念其事後坦認
    罪行等一切情狀，分別量處如主文所示之刑，並定其應執行
    之刑。又被告前於84年4 月至同年11月間，因連續搶奪銀樓
    總計12次，經本院以84年度訴字第2912號判處有期徒刑4 年
    確定，並已執行完畢；復於95年12月至96年1 月間，犯下5
    次搶奪犯行，經臺灣高雄地方法院以96年度訴字第936 號判
    處罪刑確定，並已執行完畢；再於98年8 月6 日行搶銀樓，
    經本院以98年度訴字第3035號判處有期徒刑9 月確定，以上
    有各該刑事判決及上述前案紀錄表在卷可憑，依上開刑事判
    決所載，被告行搶對象均為銀樓或通訊行業者。而被告係因
    無業缺錢花用而犯下本案4 件搶奪罪，犯罪所得均變賣清償
    債務或供己花用等情，業據其供述在卷，依被告前案犯案模
    式，併參酌其本案係於98年6 月20日至7 月中旬短時間內密
    集行搶4 件，足認其有犯罪之習慣，若不及早預防矯治，恐
    怕日後重返社會時，仍將因無一技之長，而有再犯之虞，為
    矯正被告利用搶奪犯罪尋求經濟來源之惡習，本院認有促其
    學習一技之長並養成勞動習慣之必要，應依刑法第90條第1
    項、第2 項前段規定，就被告所犯4 件搶奪犯行，均諭知於
    刑之執行前令入勞動場所強制工作3 年。另保安處分並非刑
    罰，故刑法之數罪併罰之觀念，於保安處分並非當然有其適
    用，且刑法第51條對於宣告多數保安處分之執行並無規定，
    故遇有數罪併罰經宣告多數保安處分之情形，自應依保安處
    分執行法第4 條之1 第1 項各款規定情形執行之，而無比照
    刑法第51條規定，另行定應執行之保安處分之必要（最高法
    院98年度台上字第3939號判決意旨參照），自無須就所宣告
    之多數保安處分另定應執行之保安處分，附此敘明。
據上論斷，應依刑事訴訟法第273 條之1 第1 項、第299 條第1
項前段，刑法第325 條第1 項、第47條第1 項、第51條第5 款、
第90條第1 項、第2 項前段，判決如主文。
中    華    民    國    98    年    12    月    18    日
                  刑事第十一庭    法  官  羅智文
上正本證明與原本無異。
如不服本判決，應於送達後10日內向本院提出上訴狀（須附繕本
），上訴於臺灣高等法院臺中分院。
                                  書記官  鄭淑英
中    華    民    國    98    年    12    月    18    日
附錄本案論罪科刑法條
刑法第325條第1項
意圖為自己或第三人不法之所有，而搶奪他人之動產者，處 6 月
以上5 年以下有期徒刑。


司法院資訊處製作；財團法人民間司法改革基金會備份。
